【裁判字號】    89,訴,187
【裁判日期】    890524
【裁判案由】    偽造有價證券
【裁判全文】
臺灣嘉義地方法院刑事判決                          八十九年度訴字第一八七號
    公  訴  人  臺灣嘉義地方法院檢察署檢察官
    被      告  甲○○
    指定辯護人  本院公設辯護人  丙○○
右列被告因偽造有價證券等案件，經檢察官提起公訴（八十九年度偵字第一六九號）
，本院判決如左：
    主  文
甲○○意圖供行使之用，而偽造有價證券，處有期徒刑貳年，緩刑肆年。
    事  實
一、甲○○於民國八十七年九月間，因生意週轉資金，向乙○○借款新台幣（下同）
    三十萬元疏困，並言明數天即可償還，惟因無資力償還，即避不見面。迄八十八
    年十一月初，乙○○在嘉義市○○路巧遇甲○○，並催討債款，甲○○為暫解免
    債務，竟意圖供行使之用，同時偽造面額各為五萬元，到期日均為八十八年十一
    月十四日之本票六張，並於本票發票人欄偽簽「林榮生」之署押，偽填地址為「
    嘉義市○○路四０五號」，將上開六張本票交付乙○○抵償借款，足生損害於「
    林榮生」。嗣經乙○○依本票所載地址前往索債未果，始得知上情。
二、案經乙○○訴請台灣嘉義地方法院檢察署檢察官偵查起訴。
    理  由
一、訊據被告甲○○坦承右揭偽造有價證券之犯行不諱，核與告訴人乙○○指訴之情
    節相符，復有被告偽造之本票六張（均為影本）附卷可稽，事證明確，被告之犯
    行洵堪認定。
二、核被告所為係犯刑法第二百零一條第一項之罪。又偽造署押係偽造有價證券之階
    段行為，行使偽造有價證券之低度行為，為偽造之高度行為所吸收，均不另論罪
    。又被告係同時偽造同一被害人之本票六張，為單純一罪（最高法院五十年台上
    字第一一二五號判例參照）。又被告罹犯本件偽造有價證券罪，係因告訴人催討
    債款，因法律常識欠缺，一時情急，為暫解免債務，而誤罹刑典，犯罪之情狀可
    堪憫恕，情輕法重，爰依刑法第五十九條規定，酌減其刑。爰審酌被告之品性、
    犯罪之動機、手段、目的、所生之危害、犯罪後之態度及嗣後已清償借款，業據
    告訴人陳明無訛，並有和解書一紙在卷可憑等情，量處如主文所示之刑。又被告
    未曾受有期徒刑以上刑之宣告，有臺灣高等法院被告全國前案紀錄表、臺灣嘉義
    地方法院檢察署刑案資料查註紀錄表在卷可憑，經此科刑教訓後，當知所警惕，
    而無再犯之虞，前所宣告之刑，認為以暫不執行為適當，並諭知緩刑四年，以啟
    自新。又被告清償借款後，即取回上揭偽造之六張本票，予以撕毀，業據被告陳
    明在卷，爰不另為沒收之諭知，附此敘明。
三、公訴意旨另以：甲○○於八十七年九月間，明知已無支付能力，向乙○○佯稱生
    意需資金週轉，借得三十萬元，並保證數天即可返還，使乙○○陷於錯誤，如數
    給付，詎甲○○借得款項後，即不知去向。因認被告另涉刑法第三百三十九條第
    一項之詐欺罪嫌。按刑事訴訟法上所謂認定犯罪事實之證據，係指足以認定被告
    確有犯罪行為之積極證據而言，該項證據自須適合於被告犯罪事實之認定，始得
    採為斷罪資料（最高法院二十九年上字第三一０五號判例參照）。又刑法上詐欺
    罪之成立，以意圖為自己或第三人不法之所有，以詐術使人將本人或第三人之物
    交付為要件，所謂以詐術使人交付，必須被詐欺人因其詐術而陷於錯誤，若其所
    用方法，不能認為詐術，亦不致使人陷錯誤，即不構成該罪（最高法院四十六年
    台上字第二六０號判例參照）。經查，本件被告否認有何詐欺罪嫌，辯稱：因生
    意失敗向乙○○說借三十萬元還債，寬限二天再向老闆借錢還他等語。而告訴人
    具狀告訴初以：與被告熟識，但僅知其綽號為「大條」，而不知其真實姓名，被
    告於八十七年九月中旬向告訴人詐稱因作生意需資金週轉為由，向告訴人借款且
    稱數天即可歸還，致告訴人信以為真，因而借給被告三十萬元，然被告取得借款
    後竟然不知去向云云，嗣於偵查中則以：八十七年九月中，被告生意週轉要資金
    ，向我借三十萬元，因我倆是好朋友，基於情誼主動借款疏困云云，指述前後不
    符，已不足採。況坊間常有藉由刑事訴追之方式，以達其民事求償目的之情形，
    告訴人所為之指述，即難免畸重不實，且告訴人當時於不知被告真實姓名之情況
    下，即允借款項，足稽渠等情誼尚稱良好，而告訴人嗣稱係借款疏困，核與被告
    借錢還債之辯詞大致相符，應可採信，既屬借款疏困，當知被告經濟情況不佳，
    則告訴人是否貸與金錢，得本於自由意志決定，要無所謂因被告使用詐術而陷於
    錯誤之情可言。至被告借得款項後，固有避不見面之情事，亦屬事後債務不履行
    之民事糾葛而已。此外，復查無其他積極證據足以證明被告借款之初，即有詐欺
    之犯意，自難單憑告訴人前開有瑕疵之指述，遽認被告涉有詐欺犯行，揆諸前揭
    判例意旨，無從為被告另犯有詐欺罪之認定，本應為無罪之諭知，然公訴人認此
    部分之罪與前開偽造有價證券犯行，有方法結果之牽連關係，為裁判上一罪，爰
    不另為無罪之諭知，併此敘明。
四、據上論斷，應依刑事訴訟法第二百九十九條第一項前段，刑法第二百零一條第一
    項、第五十九條、第七十四條第一款，罰金罰鍰提高標準條例第一條前段，判決
    如主文。
本案經檢察官游悅晨到庭執行職務
中    華    民    國      八十九      年      五        月    二十四    日
                                臺灣嘉義地方法院刑事第一庭
                                          法  官  洪  秀  一
右正本證明與原本無異。
如不服本判決，應於判決送達後十日內向本院提出上訴狀( 應附繕本 )。
中    華    民    國      八十九      年      五        月    二十四    日
                                          書記官  陳  湘  蓉
附錄法條：
刑法第二百零一條第一項
意圖供行使之用，而偽造、變造公債票，公司股票或其他有價證券者，處三年以上十
年以下有期徒刑，得併三千元以下罰金。


司法院資訊處製作；財團法人民間司法改革基金會備份。
